【裁判字號】    98,竹簡,174
【裁判日期】    980608
【裁判案由】    給付貨款
【裁判全文】
臺灣新竹地方法院民事簡易判決         98年度竹簡字第174號
    原      告  鷁振鋼鐵實業股份有限公司
    法定代理人  乙○○
    訴訟代理人  甲○○
    訴訟代理人  丙○○
    被      告  戊○○
上列當事人間給付貨款事件，本院於民國98年5 月11日辯論終結
，判決如下﹕
    主  文
原告之訴駁回。
訴訟費用由原告負擔。
    事實及理由
一、原告起訴主張：
    （一）兩造於民國（下同）82年間訂立鋼筋買賣合約，訂貨
          量為1,000 噸鋼筋，被告預付新臺幣（下同）2,100,
          000 元訂金，在94年以前總共出了473 噸鋼筋，後自
          94年10月14日起至95年10月13日總共出了99.07 噸的
          鋼筋。被告答辯狀提出是94年10月14日到95年6 月21
          日總共出貨56.21 噸，此部分抵充預付款590,205 元
          ；95年年7 月1 日到95年10月13日另出貨42.86 噸，
          此部分抵充預付款450,030 元，合計抵充1,040,235
          元，合計營業稅為26,042元，總計抵充1,066,277 元
          ，在此之前所剩之貨款有1,060,624 元，故被告尚有
          5,653 元未付。被告雖交付面額510,000 元（應為50
          1,000 元之誤寫，發票日為95年7 月27日，付款人新
          竹第一信用合作社香山分社）之支票（下稱系爭支票
          ）用於支付貨款，因當時訂金尚未扣完，所以未提示
          兌領，且於96年9 月14日兩造同意終止82年6 月4 日
          簽訂之鋼筋訂貨合約。
    （二）本件請求之貨款係96年7 月14日至96年8 月26日交付
          之46.43 噸之鋼筋（後稱15.19 噸），是另一新約，
          被告僅支付部分貨款，尚欠313,298 元，此契約與82
          年契約之單價計算不同，兩造以口頭約定以新價19,8
          00元出貨，被告竟將之混為同一契約，造成原告交貨
          不足之假象。
    （三）當初打的合約是每噸10,600元，有口頭協議訂金扣至
          10,600元單價的鋼筋出完，高出的單價原告自行吸收
          元。在剩餘訂金1,060,624 元時，有約定還是以每噸
          10,600元計算，高出的部分原告自行吸收，把訂金全
          部付完，到95年10月13日預付的訂金全部扣完。本件
          請求的貨款是97年12月24日所提同意書後銷退貨明細
          ，這四筆是依照市價來計算，因為訂金已經全部扣完
          ，伊已經損失60多萬元的金額，被告從97年7 月14日
          到8 月26日的金額都沒有付款，這四筆是以單價每噸
          19,800元來計算。原來請求依照市價扣除訂金，訂金
          扣完的時候就結束，被告不同意，故以原來的市價扣
          完，惟被告不給付這四筆貨款，才寫同意書，同意以
          原貨款的單據抵充。
    （四）訂金在第二階段的時候，就已經全部扣完了，因為第
          一階段出貨是56.21 公噸，第二階段是42.86 公噸，
          加起來的金額就是100 多萬元，就是訂金剩下的金額
          。合約是82年所定的，94年被告要求出貨的時候，有
          對被告說現在的鋼筋價格很高，兩造談好以訂金抵充
          ，被告有願意，所以才會簽同意書，但之後被告不知
          道為何異議，被告認為有4 筆錢不應該給。但貨都有
          送到，爰起訴請求被告給付313,298 元及自起訴狀繕
          本送達之翌日起至清償日止，按年息百分之計算之利
          息。
二、被告則以﹕
    （一）於82年6 月4 日向原告訂購鋼筋1,000 噸，並給付訂
          金2,103,000 元，原告陸續出貨473 噸，尚餘527 噸
          ，訂金則餘1,080,350 元。又於89年8 月1 日訂購40
          0 噸，並於89年12月31日交貨完畢。自94年10月14日
          日至95年6 月21日原告交貨56.210噸，被告支付501,
          000 元，陸續至96年8 月26日交貨46.430噸，共計交
          貨102.640 噸，尚有424 噸未出貨。
    （二）原告到95年10月13日共出貨61.9噸，第一階段原告以
          現價向伊請款，伊出示82年間合約，以當時計價扣除
          差額，開立支票交付原告。後來原告無法接受，要求
          以時價計算。兩造折衷約定讓伊目前兩個民宅鋼筋用
          量用原價計算出貨完畢，之後合約終止。不知道為何
          要伊再付錢。
    （三）依合約單價為10,500元，但彙算單上96年7 月14日單
          價為19,800元，96年7 月26日、96年8 月15日、96年
          8 月26日均是19,600元，與合約不符，沒有談好以新
          價出貨。至於支票沒有兌現是原告的事情，且未退還
          給伊，伊依照合約與當時的價款給付，當初訂的價格
          ，伊已經給付訂金的部分，原告就應依照合約的內容
          履行，原告每次請款，伊依照請款的金額扣除二成已
          給付的訂金，其餘金額開票給原告。之後原告不願意
          照原來的計算，伊也有退讓，伊計算當時的工地須16
          0 噸鋼筋，與原告口頭約定仍以原價出貨160 噸鋼筋
          ，之後終止契約。伊已全部付清，之後伊又再退讓，
          就把那些訂金抵扣簽協議書前的貨款，伊才同意簽協
          議書給原告，並簽支票給原告。原告只出80多噸。
    （四）原告於95年7 月1 日至10月5 日出貨30.65 噸，96年
          7 月14日至8 月26日出貨12.560噸，共計出貨99.420
          噸（依被告所附出貨資料，尚應含94年10月14日至95
          年6 月21日之56.21 噸），含稅共計1,069,952 元，
          被告交付原告之訂金尚餘1,106,700 元，扣除95年7
          月1 日至96年8 月26日之貨款1,069,952 元，尚餘36
          ,748元。
    （五）原告所述95年8 月22日8.99噸、95年8 月30日0.32噸
          、95年10月13日0.67噸、96年7 月26日2.63噸都沒有
          簽單，也沒有登記，沒有收到這些貨，其餘貨都有收
          到。每次師傅要過磅，伊都會到場，才會知道數量、
          車重，若伊沒空，也會叫伊妻或兒子去，至少要找小
          姐或其他人代簽，否則伊怎會知道載多少東西，沒有
          簽，怎能將貨送出，即使當天未簽，第二天伊也會補
          簽，如果還有訂金在原告處，也需付款的話，即以這
          些訂金主張抵銷。伊應無需再付款而請求駁回原告之
          訴，若受不利判決，願供擔保，請准宣告免為假執行
          。
三、法院之判斷﹕
    （一）原告主張之事實業據提出客戶銷退貨明細表、地磅單
          、簽收單、支票、同意書等件為證，被告則以前詞置
          辯，經本院協同到庭之兩造整理並經肯認不爭執點為
          94年10月14日至95年6 月21日已交貨56.21 噸；第一
          階段之前所剩訂金為1,080,350 元；第一階段、第二
          階段每噸單價10,550元。本件爭點為﹕1.第二階段中
          之三筆貨（即95年8 月22日8.99噸、95年8 月30日0.
          32噸、10月13日0.67噸）及本件貨款中之一筆貨物（
          即96年7 月26日2.63噸），相對人是否收到。2.第三
          階段，每一噸的價格是10,550元或是19,800元。3.第
          一階段和第二階段的貨款是否可以用訂金全額扣抵。
    （二）經查兩造不爭執94年10月14日至95年6 月21日出貨56
          .21 噸（此即兩造所謂之第一階段），每噸單價10,5
          50元，原告亦不否認收受被告所簽發之系爭支票，是
          就此部分兩造應已會算並扣除約定之訂金成數後就被
          告應給付原告之金額以簽發票據之方式以為給付（至
          稅金26,042元，原告自承已收受訴外人陳秋湖簽發之
          支票，見原告97年11月13日所提準備書狀），否則被
          告當無從確定應給付之金額，原告依理亦不會未為反
          對即接受系爭支票。雖原告陳稱系爭支票因訂金未扣
          完而未兌現云云，然依兩造所簽訂卷附之訂購合約書
          ，有關付款辦法第1 項「每月請款兩次」、第2 項「
          訂金為總貨款兩成」，是若得以訂金扣抵全額貨款，
          即無須約定每月請款，故原告並無權利就貨款全額以
          訂金扣抵，況若原告得就貨款全額以訂金抵扣，被告
          於訂金未扣抵完之前焉會簽發系爭支票以為貨款之支
          付，是原告主張以訂金扣抵全額之貨款，並無所據。
          又支票為流通證券，發票人負有擔保支票支付之義務
          （票據法第126 條），是以，原告自不得因己身未為
          付款之提示即認被告未盡付款之責，準此，被告就94
          年10月14日至95年6 月21日之貨款已給付完畢，就預
          付之訂金則應扣除118,041 元。
    （二）次查95年7 月1 日至95年10月13日之出貨（即兩造所
          謂第二階段）被告否認收受95年8 月22日、95年8 月
          30 日 及95年10月13日之鋼筋，惟經質之證人即載運
          鋼筋至被告處之司機丁○○證稱﹕「（問﹕95年8 月
          22日、8 月30日、10月13日有無送貨到被告那邊去？
          ）（逐一提示該日地磅單）過磅單，綁鐵的師傅都會
          送過去，我記得有交過去，是被告公司的小姐交給綁
          鐵的師傅。鐵都是我送去的沒有錯。」、「（問﹕是
          否清楚為何沒有簽收？）我沒有多加追問。」核與證
          人即受僱於被告之員工呂紹展所述「（問﹕95年8 月
          22日、8 月30日、10月13日有無送貨到被告那邊去？
          ）（逐一提示該日地磅單）有。95年8 月30日，剛好
          我們把鋼筋吊到現場去的時候，被告說先放在工地就
          好，第二天我們又去綁的時候，發現鋼筋全部不見了
          ，我打電話給被告，被告說還要再出貨一次，東西還
          是要準備好。8 月22日、10月13日都有準備過去，10
          月13日是吊到博愛國小斜對面，我們都有通知被告，
          被告都有過去，至於被告為何沒有簽收，不清楚。因
          為工人不可能進去看過磅單這些東西。」（均見本院
          98年5 月11日言詞辯論筆錄）之情大致相符，以證人
          呂紹展為被告之員工，當無偏袒原告設詞攀誣被告之
          理，是堪認原告此部分主張為真。故此段時間送貨數
          量合計為42.86 噸。
    （三）復查原告請求之本件貨款中96年7 月26日2.63噸之鋼
          筋，被告否認收受，然證人呂紹展陳稱「（問﹕96年
          7 月26日原告有無送貨到被告那邊去？）（提示）有
          ，每次要過磅的時候，我會請被告過來，再請卡車司
          機聯絡吊車司機，他們才有辦法將貨物吊到樓上去，
          過磅的時候，被告都會過來，只有一次沒有過來，當
          時我從三點打到五點，都沒有過來，後來原告叫我貨
          物先調過去，隔天再把磅單拿給被告，我有拿給被告
          ，被告說他的電話掉了。就是最後一次調貨的。」（
          見本院98年5 月11日言詞辯論筆錄）是可認被告有收
          受該日2.63噸之鋼筋，則就原告請求之本件貨物數量
          為15.19 噸。
    （四）再查原告請求之本件貨款（即兩造所謂之第三階段）
          ，每噸單價為何？兩造不爭執原簽訂之合約每噸單價
          為10,550元，原告主張事後兩造口頭約定就本件貨款
          單價每噸為19,800元，然為被告所否認。查兩造曾於
          96年9 月14日簽定同意書，合意於96年9 月14日終止
          兩造於82年6 月4 日簽訂之鋼鐵購買合約，而本件貨
          款送貨日為96年7 月14日至96年8 月26日，有原告所
          提客戶銷退貨明細表可憑，均在兩造合意終止82年6
          月4 日簽訂之購買鋼鐵合約之前，則在原契約未終止
          前，原告仍有依原訂契約所定條件履行之義務，而原
          告就兩造事後約定每噸單價為19,800元此有利於己之
          事實未舉證證明，自難採信，故應認本件原告請求之
          貨款每噸單價仍為10,550元。
    （五）另按買受人對於出賣人，有交付約定價金及受領標的
          物之義務，民法第367 條定有明文。本件被告就第二
          階段、第三階段尚有58.05 噸之貨款須為給付，每噸
          單價為10,550元，貨款為612,428 元（10550 ×58.0
          5 ＝612428，小數點以下四捨五入），營業稅30,621
          元（612428×5 ％＝30621） ，故被告尚應給付原告
          貨款643,049 元。
    （六）末按第258 條及第260 條之規定，於當事人依法律之
          規定終止契約者準用之；二人互負債務，而其給付種
          類相同，並均屆清償期者，各得以其債務，與他方之
          債務，互為抵銷，民法第263 條、第334 條第1 項前
          段定有明文。兩造已於96年9 月14日合意終止82年6
          月4 日所為之契約，則依該契約已交付而未扣抵之訂
          金，原告即有返還之義務，從而，被告以其應給付予
          原告之貨款與原告應返還予被告之訂金主張抵銷，於
          法有據。兩造不爭執在第一階段前所剩之訂金金額為
          1,080,350 元（見本院98年4 月13日調解程序筆錄）
          ，除第一階段預付之訂金118,041 元及被告應給付原
          告之貨款643,049 元，原告尚應返還被告訂金319,26
          0 元，準此，原告請求被告給付貨款313,298 元及自
          支付命令送達之翌日起至清償日止，按年息百分之5
          計算之利息，為無理由，應予駁回。又本件為原告敗
          訴之判決，其聲請本院依職權宣告假執行，於法未合
          ，併此敘明。
四、結論：本件原告之訴為無理由，依民事訴訟法第436 條第2
    項、第78條，判決如主文。
中    華    民    國    98    年    6     月    8     日
                  新竹簡易庭    法  官  盧玉潤
以上正本係照原本作成。
如對本判決上訴，須於判決送達後20日內向本院提出上訴狀。
                                書記官  謝國聖
中    華    民    國    98    年    6     月    8     日


司法院資訊處製作；財團法人民間司法改革基金會備份。
